臺灣高雄地方法院刑事判決　　　　　　　96年度易字第3310號
公　訴　人　臺灣高雄地方法院檢察署檢察官
被　　　告　庚○○
　　　　　　　　　　（現於台灣高雄女子監獄執行中）
上列被告因竊盜案件，經檢察官提起公訴（96年度偵字第20550
號、第21190 號、第22080 號、第24636 號），本院依簡式審判
程序審理，判決如下：
    主  文
庚○○犯竊盜罪，共柒罪，累犯，各處有期徒刑參月，又犯竊盜
未遂罪，累犯，處有期徒刑貳月，應執行有期徒刑壹年貳月，並
於刑之執行完畢或赦免後，令入相當處所，施以監護壹年。
    事  實
一、庚○○患有精神分裂症、竊盜癖已逾10年，因長期不規則治
    療，雖其目前因疾病慢性化所致之認知功能退化程度並未達
    於完全無法正確明療人際倫理及法律規範之情形，然其在生
    理上體質傾向上容易有思考與自控力的障礙，為行為時因精
    神障礙或其他心智缺陷，致其辨識行為違法或依其辨識而行
    為之能力，顯著減低之人。又其曾因竊盜案件，經本院於民
    國92年7 月18日以92年度簡上字第253 號刑事判決判處有期
    徒刑6 月確定，於93年3 月28日縮刑期滿執行完畢。竟仍不
    知悔改，意圖為自己不法之所有，分別於下列時間、地點，
    以下列方式，徒手竊取下列(一)、(二)、(三)、(四)、(五)、(七)、(八)被
    害人之財物得手，及下列(六)被害人之財物未得手：
  (一)於96年5 月14日8 時，在臺南市○區○○路鴨母寮菜市場內
    11-20 號攤位，竊取己○○所有背包1 只（內有現金新臺幣
    （下同）6,000 元、手機1 支）得手後逃離現場，並將上開
    皮包、手機1 支、現金5,000 元等物棄置於路邊。
  (二)於96年6 月11日16時7 分，在高雄市前金區○○○路67號「
    川銀藏燒烤店」，竊取乙○○置放於櫃台下之皮包1 只（內
    有現金242,000 元）得手後逃離現場，並將上開皮包、證件
    、支票等物棄置於高雄市○○○路76巷與大同路口。
  (三)於96年7 月16日14時30分至17時間某時，在臺南市○區○○
    路30 5號，竊取辛○○所有黑色皮包1 只（內有現金1,000
    元）得手後逃離現場，並將皮包之金錢取出後，將皮包丟棄
    至台南市南萣橋橋頭往東左方巷口。
  (四)於96年7 月19日14時5 分，在高雄縣湖內鄉○○村○○路36
    4 巷24號，徒手竊取甲○○所有袋子1 只（內有現金4,000
    元、身分證、護照、台灣居留證、人民幣1,200 元）得手後
    逃離現場。又庚○○將袋內之金錢取出後，將袋子丟棄至湖
    內鄉○○路375 巷對面水溝內。
  (五)於96年7 月19日13時45分，在高雄縣茄萣鄉○○路○ 段150
    號「大阿哥冷飲店」內，徒手竊取吳秋惠之皮包1 只（內有
    身份證、健保卡、提款卡等證件）得手後逃離現場。
  (六)於96年7 月22日13時，在高雄縣茄萣鄉○○路○ 段329 號之
    水果攤，欲竊取戊○○○所有、置放於事務桌內之財物之際
    ，為戊○○○查覺而未遂，庚○○為逃脫戊○○○之逮捕，
    遂脫掉其上衣，騎乘機車逃離現場。
  (七)於96年7 月26日12時45分，在高雄縣湖內鄉○○村○○街1
    號，徒手竊取丁○○○之零錢袋1 只（內有現金不詳）得手
    後逃離現場。
  (八)於96年7 月26日21時，在高雄縣湖內鄉○○路473 號丙○○
    經營之花店內，徒手自辦公桌之抽屜內竊取丙○○所有現金
    12,400元得手，正欲離去之際，為丙○○查覺，報警處理。
二、案經高雄市政府警察局新興分局移送及高雄縣政府警察局湖
    內分局報請臺灣高雄地方法院檢察署檢察官偵查起訴。
    理  由
一、本案被告庚○○所犯為死刑、無期徒刑或最輕本刑為3 年以
    上有期徒刑以外之罪，其於準備程序中就被訴事實為有罪之
    陳述，經法官告知簡式審判程序之旨，並聽取公訴人之意見
    後，依刑事訴訟法第273 條之1 第1 項規定，裁定進行簡式
    審判程序，合先敘明。
二、上揭犯罪事實，業據被告庚○○於本院審理時坦承不諱，並
    與被害人己○○、乙○○、辛○○、甲○○、吳秋惠、戊○○○、丁○○○、丙○○分別於警詢及偵查中所述失竊情節
    及證人吳靜怡證述犯罪事實(五)部分被告行竊之情節相符。又
    犯罪事實(一)部分，並有監視錄影翻拍照片4 張（見臺南市警
    察局第二分局96年度刑案偵查卷宗，即警四卷，第5 頁）；
    犯罪事實(二)部分，並有高雄市政府警察局新興分局96年6 月
    11 日 扣押筆錄、扣押物品目錄表、扣押物品收據、乙○○
    提供之楊秀珍所有郵局存簿內容明細影本及乙○○本票一紙
    、川銀藏日式燒烤店內監視錄影畫面所翻拍照片8 張、證物
    照片1 張（見高市警新分偵字第0960015749號卷，即警一卷
    ，第22至30頁）等在卷可稽；犯罪事實(三)部分，並有蒐證照
    片1 張（見高雄縣政府警察局湖內分局卷，下稱警二卷，第
    51 頁） ；犯罪事實(四)部分，並有蒐證照片1 張（見警二卷
    第50 頁） ；犯罪事實(五)部分，並有證人吳靜怡指認被告庚○○照片2 張（見高縣湖警偵移字第0960001098號卷，下稱
    警三卷，第19頁）；犯罪事實(六)部分，並有證人戊○○○指
    認被告庚○○照片2 張（見警三卷第20頁）、蒐證照片4 張
    （見警三卷第21至22頁），及監視錄影翻拍照片18張（見警
    三卷第16至18頁）；犯罪事實(七)部分，並有丁○○○提供之
    監視錄影翻拍照片6 張（見警三卷第37至42頁）；犯罪事實
    (八)部分，並有高雄縣政府警察局扣押筆錄、扣押物品目錄表
    、扣押物品收據（見警二卷第19頁、第21至22頁）、蒐證照
    片10 張 （見警二卷第43至46頁）、被害人丙○○簽具之贓
    物認領保管單一紙（見警二卷第52頁）等在卷可稽，綜上，
    被告於警詢及偵審中之自白核與事實相符，應堪採信。本件
    事證明確，被告竊盜犯行洵堪認定，自應依法論科。
三、核被告就犯罪事實(一)、(二)、(三)、(四)、(五)、(七)、(八)所為，係犯
    刑法第320 條第1 項之竊盜罪；就犯罪事實(六)所為，係犯刑
    法第320 條第3 項、第1 項之竊盜未遂罪，爰依刑法第25條
    第2 項之規定，按既遂犯之刑減輕其刑。被告前後多次竊盜
    及竊盜未遂犯行，犯意各別，行為互殊，應予分論併罰。被
    告有如事實欄所載之前科及執行紀錄，有臺灣高等法院被告
    前案紀錄表可按，其於有期徒刑執行完畢後，5 年以內再故
    意犯本件有期徒刑以上之罪，為累犯，應依刑法第47條第1
    項規定加重其刑。又查被告案發前罹患精神分裂症、竊盜癖
    已逾10年，有行政院衛生署嘉南療養院96年8 月29日嘉南般
    字第0960004543號函暨庚○○病歷資料（內含該院95年11月
    23日司法精神鑑定報告書1 份）及國立成功大學醫學院附設
    醫院96年8 月28日成附醫精神字第0960012475號函暨庚○○
    病歷資料各1 份在卷可稽（見96年度偵字第21190 號卷第20
    至42頁、第43至81頁），依上開病歷資料及嘉南療養院司法
    精神鑑定報告書所載：「據陳員（被告）在成大醫院、慈惠
    醫院之病歷紀錄，其罹患精神分裂症已近10年（至今已逾10
    年），在規則治療下症狀或有相當程度之緩解，功能可較改
    善。然因其常未規則接受治療，可能導致其精神症狀復發，
    而影響其日常生活，以其犯行狀況（無計劃性、衝動、明知
    可能立刻被發覺）觀之，顯示其在接受及判斷外在環境刺激
    、自我抉擇與行為決定上，已不具有完整之現實感（亦即不
    具有完全知覺理會與自由意思之能力），足認被告在犯案當
    時之動機與過程，其精神狀況與能力受輕度智能不足與精神
    分裂症之影響，在認知功能上與行為控制能力，已較常人偏
    弱，加上受竊盜癖之影響，因『無法抗拒之衝動』而犯案」
    等語。足認被告因罹患精神分裂症、竊盜癖，疾病慢性化所
    致之認知功能退化程度雖未達於完全無法正確明療人際倫理
    及法律規範之情形，然其在生理上體質傾向上容易有思考與
    自控力的障礙，為行為時因精神障礙或其他心智缺陷，致其
    辨識行為違法或依其辨識而行為之能力，顯著減低之人至明
    ，應依刑法第19條第2 項規定，減輕其刑，並依刑法第71條
    第1 項規定先加後減之。爰審酌被告之素行及其犯罪之動機
    、目的係為圖一己私利，竊盜所得財物之價值、智識程度、
    犯罪所生之危害，暨坦承全部犯行，犯後態度良好等一切情
    狀，量處如主文所示之刑。
四、又按「有第19條第2 項及第20條之原因，其情狀足認有再犯
    或有危害公共安全之虞時，於刑之執行完畢或赦免後，令入
    相當處所，施以監護。但必要時，得於刑之執行前為之。前
    二項之期間為五年以下。但執行中認無繼續執行之必要者，
    法院得免其處分之執行。」刑法第87條第2 項、第3 項定有
    明文。本院審酌被告之病歷資料及前開嘉南療養院之司法精
    神鑑定報告書所載認被告因長期罹患精神分裂症、竊盜癖，
    又常未規則治療，雖其因疾病慢性化所致之認知功能退化程
    度並未達於完全無法正確明瞭人際倫理及法律規範之情形，
    然其在生理體質傾向上容易有思考與自控力的障礙；在思考
    上缺乏足夠的內省能力及病識感，也未能從過往經驗中學習
    遵守社會規範的能力（6 個月內連續犯案至少13次；95年1
    月13日被當場查獲、95年1 月15日即又行竊；95年3 月14日
    才羈押獲准，95年3 月28日即又行竊）；在人際互動方面，
    其有逃避壓力的傾向，也缺乏適當的溝通技巧；在社會功能
    方面，其職業功能退化，故整體而言，其再犯罪之可能性頗
    高。因此除應負之刑責外，建議宜考慮安排其接受至少6 個
    月至1 年之監護處分，於精神醫療機構接受規律之藥物治療
    ，以協助其控制精神症狀，同時配合心理與社會復健訓練，
    增進其病識感與服藥順從性、強化對精神症狀與壓力的因應
    技巧、提昇對衝動之自制能力、並加強法治教育，以防範其
    再度觸法等情。暨考量被告於96年4 、5 月間因竊盜案件在
    法院審理中並被判刑，仍陸續有本件各犯行，故認被告確實
    有再犯之危險，為達到防衛社會之目的，實有對其採取隔離
    、保護與治療措施之必要，爰依刑法第87條第2 項、第3 項
    規定，諭知於上開刑之執行完畢或赦免後，令入相當處所，
    施以監護，其期間為1 年，期依保安處分執行法第46條、第
    47 條 規定送往精神病醫院或其他醫療團體，予以適當之治
    療及監視其行動，以資兼顧。
據上論斷，應依刑事訴訟法第299 條第1 項、第284 條之1 、第
273 條之1 ，刑法第320 條第1 項、第3 項、第25條第2 項、第
47 條 第1 項、第19條第2 項、第87條第2 項、第3 項，判決如
主文。
本案經檢察官壬○○到庭執行職務。
中　　華　　民　　國　　96　　年　　12　　月　　21　　日
                  刑事第二庭    法　官  曾子珍
以上正本證明與原本無異。
如不服本判決應於收受本判決後10日內向本院提出上訴書狀，並
應敘述具體理由，如未敘述上訴理由者，應於上訴期間屆滿後20
日內補提理由書狀於本院（均須按他造當事人之人數附繕本）「
切勿逕送上級法院」。
中　　華　　民　　國　　96　　年　　12　　月　　21　　日
　　　　　　　　　　　　　　　  書記官  王翌翔
附錄本判決論罪之法條：
中華民國刑法第320 條
意圖為自己或第三人不法之所有，而竊取他人之動產者，為竊盜
罪，處5 年以下有期徒刑、拘役或5 百元以下罰金。
意圖為自己或第三人不法之利益，而竊佔他人之不動產者，依前
項之規定處斷。
前二項之未遂犯罰之。
